臺灣臺北地方法院刑事判決　　　　　　　96年度易字第1421號
公　訴　人　臺灣臺北地方法院檢察署檢察官
被　　　告　甲○○
　　　　　　 　　　（現另案於臺灣臺北監獄臺北分監執行中）
　　　　　　乙○○
　　　　　　　　　 （現另案於臺灣臺北監獄臺北分監執行中）
上列被告等因毀棄損壞案件，經檢察官提起公訴（96年度偵字第
2818號），本院判決如下：
    主  文
甲○○共同毀壞他人之大門玻璃及電腦主機，足以生損害於他人
，累犯，處拘役肆拾日，如易科罰金，以銀元佰元即新臺幣玖
佰元折算壹日。減為拘役貳拾日，如易科罰金，以銀元佰元即
新臺幣玖佰元折算壹日。
乙○○共同毀壞他人之大門玻璃及電腦主機，足以生損害於他人
，累犯，處拘役伍拾日，如易科罰金，以銀元佰元即新臺幣玖
佰元折算壹日。減為拘役貳拾伍日，如易科罰金，以銀元佰元
即新臺幣玖佰元折算壹日。
    事  實
一、甲○○前於民國90年間，分別因施用毒品及贓物案件，經本
    院以90年度訴字第1111號及90年度簡字第3887號判處有期徒
    刑8月、4月、6月，應執行有期徒刑1年4月確定，於94年10
    月14日假釋期滿執行完畢。乙○○前於92年間，因施用毒品
    案件，經本院以92年度簡字第1679號判處有期徒刑4月確定
    ，並於93年1月20日易科罰金執行完畢。詎其二人均仍不知
    悔改，乙○○因與經營「幕府時代資訊社」之丙○○○及丙○○○真實姓名年籍不詳綽號「石頭」之友人有細故糾紛，
    竟與甲○○共同基於毀損之犯意聯絡，於95年12月4日晚間9
    時40分許，由甲○○駕駛車號9530-EK號自小客車，搭載乙○○一同前往位在臺北縣新店市○○街208號1樓之「幕府時
    代資訊社」，二人分持榔頭砸毀「幕府時代資訊社」之大門
    玻璃及電腦主機，致令損壞不堪使用，足以生損害於丙○○○。
二、案經丙○○○訴由臺北縣政府警察局新店分局報告臺灣臺北
    地方法院檢察署檢察官偵查起訴。
    理  由
壹、程序方面：
一、按被告以外之人於審判外之言詞或書面陳述，除法律有規定
    者外，不得作為證據。又被告以外之人於審判外之陳述，經
    當事人於審判程序同意作為證據，法院審酌該言詞陳述或書
    面陳述作成時之情況，認為適當者，亦得為證據。當事人、
    代理人或辯護人於法院調查證據時，知有第159條第1項不得
    為證據之情形，而未於言詞辯論終結前聲明異議者，視為有
    前項之同意，刑事訴訟法第159條第1項及第159條之5分別定
    有明文。查被告甲○○、乙○○對於證人即共同被告甲○○
    、證人丁○○、孟心韋於警詢中之陳述，證人即共同被告乙○○、證人丙○○○、丁○○、孟心韋於檢察事務官調查中
    所為陳述，在本院審理中就證據能力一節均未表示意見（本
    院卷第43、44頁），且未於本案言語辯論終結前聲明異議，
    本院審酌證人等於警詢、檢察事務官調查中之陳述係其親身
    經歷之事實所為者，依其等陳述作成時之情況，並不無適當
    之情形，且在製作筆錄之際神智清楚，製作過程亦無強暴、
    脅迫等不法情事，筆錄製作完成後，尚提示筆錄供證人閱覽
    後始予簽名等情，已足徵證人陳述係出於自由意識下之陳述
    ，自均得為證據，先予敘明。
二、證人即告訴代理人丁○○及證人即共同被告甲○○於偵查中
    向檢察官所為之陳述，均係「依法應具結而未具結」所為之
    陳述，均不得作為證據。按被害人乃被告以外之人，本質上
    屬於證人，其陳述被害經過，亦應依人證之法定偵查、審判
    程序具結，方得作為證據。最高法院93年臺上字第6578號著
    有判例可按。另按刑事訴訟法第158條之3規定「證人、鑑定
    人依法應具結而未具結者，其證言或鑑定意見，不得作為證
    據」，是本件證人即共同被告甲○○於96年4月13日於偵查
    中向檢察官所為之陳述，係就「乙○○有無共同毀損」之待
    證事實有重要關係之親身知覺、體驗事實所為之陳述，告訴
    代理人丁○○於96年4月27日於偵查中向檢察官所為之陳述
    ，係就「幕府時代資訊社經營情形」所為之陳述，即居於證
    人之地位，依前揭說明，自應依法命其具結，使證人知悉其
    有據實陳述之義務，以擔保其證言之真實性，該供述證據始
    具證據能力，惟檢察官並未踐行人證之法定訊問程式，揆諸
    前揭說明及最高法院判例意旨，上開檢察官訊問證人甲○○
    、丁○○於偵查時依法應令其具結而未具結之上開訊問筆錄
    ，均不得作為證據。另按，刑事訴訟法第159條之5第1項「
    被告以外之人於審判外之陳述，雖不符前四條之規定，而經
    當事人於審判程序同意作為證據，法院審酌該言詞陳述或書
    面陳述作成時之情況，認為適當者，亦得為證據」之規定，
    係以被告以外之人於審判外之陳述不符合同法第159條之1至
    第159條之4有關傳聞法則例外規定之情形，且該陳述須經法
    院審酌作成時之情況，認為適當時，始有其適用。此所謂「
    審酌該陳述作成時之情況，認為適當」者，係指依各該審判
    外供述證據製作當時之過程、內容、功能等情況，是否具備
    合法可信之適當性保障，加以綜合判斷而言；倘法院審酌結
    果，認為該違背法定程式屬證據相對排除法則，但其情節重
    大，或其可信度明顯過低之情事者，即應認其欠缺適當性，
    仍不具證據能力，而不得作為證據。至同法第158條之3規定
    ：「證人、鑑定人依法應具結而未具結者，其證言或鑑定意
    見，不得作為證據」，其立法理由乃在擔保該證言或鑑定意
    見，係據實陳述或公正誠實之可信性，故未依法具結者，依
    證據絕對排除法則，當然無證據能力，而不得作為證據，自
    不得因當事人於審判程序之同意，逕認該未經具結之證言或
    鑑定意見，亦得作為證據，此於適用同法條（第159條之5）
    第2項所定「視為有前項之同意」之情形者，亦應受上揭第
    158條之3規定之限制（最高法院著有94年度臺上字第3277號
    判決可參）。經查：證人甲○○、丁○○於偵查中向檢察官
    所為之陳述，均係「依法應具結而未具結」所為之陳述，均
    不得作為證據，已如前述，縱或當事人未於言詞辯論終結前
    聲明異議，亦不得作為證據，併此敘明。
貳、實體方面：
一、訊據被告甲○○對於上開毀損丙○○○所經營之「幕府時代
    資訊社」大門玻璃之事實於警詢、偵查及本院審理時均坦承
    不諱，惟矢口否認有何毀損「幕府時代資訊社」電腦主機一
    情；被告乙○○則矢口否認有何毀損「幕府時代資訊社」大
    門玻璃及電腦主機之情，辯稱：其雖認識甲○○，但不認識
    丙○○○及綽號「石頭」之人，當天未與甲○○前往毀損「
    幕府時代資訊社」之物云云。經查：
  (一)警方於95年12月4日晚間9時40分許，接獲臺北縣新店市○○
    街208號幕府時代資訊社店員報案，稱網咖大門遭毀損，經
    警方調閱監視錄影畫面，為車號9530-EK號之駕車人所為，
    清查後發現為出租車，詢問出租之鴻泰租車行查明該車係被
    告甲○○所承租，由乙○○以其0000000000號行動電話或00
    000000號市內電話與甲○○聯絡，提議至「幕府時代資訊社
    」毀損大門，因甲○○欠乙○○人情，為還人情，所以由被
    告甲○○與乙○○分持1支榔頭進入該店內破壞店內玻璃門
    ，毀損工具之榔頭係由乙○○提供，案發後已丟棄滅失等情
    ，業據甲○○於警詢中證述詳確（96年度偵字第2818號卷第
    4、5頁），堪認屬實。又「幕府時代資訊社」位在臺北縣新
    店市○○街208號1樓，於前揭時間，遭二名人士侵入，一名
    身高約170公分，身材高瘦，穿黑色毛衣，另一名身高約170
    公分，特徵不清楚，持榔頭破壞大門玻璃後迅速跑步由光明
    街往北新路方向離去乙情，亦據告訴人丙○○○、告訴代理
    人丁○○及店內員工孟心韋於警詢及檢察事務官調查時指訴
    詳確，並攝有「幕府時代資訊社」之玻璃、電腦設備等物遭
    毀損之現場照片6幀在卷可稽，堪認屬實，復有刑案現場測
    繪圖1紙附卷足憑，亦甚明確，堪予認定。
  (二)「幕府時代資訊社」內大門玻璃於95年12月4日晚間遭2名人
    士持榔頭破壞，經店長丁○○清查後，發現2臺電腦主機及
    大門玻璃遭毀損之情形，業據證人即告訴代理人丁○○於警
    詢指述綦詳。而「幕府時代資訊社」店內遭砸毀之物品，除
    大門玻璃外，尚有位在玻璃正下方之電腦2組，以該玻璃大
    片毀壞、破裂及碎片散落四處之受損狀況，在被告等持榔頭
    砸破玻璃之瞬間，飛散之玻璃必定損壞位於正下方之電腦，
    有店內物品毀損照片6幀在卷可佐（臺灣臺北地方法院檢察
    署96年度偵字第2818號卷第30至32頁）。另「幕府時代資訊
    社」於案發後修復之物品，除大門玻璃外，尚有電腦主機及
    LCD營幕，有告訴代理人丁○○提出之估價單3紙附卷可憑（
    臺灣臺北地方法院檢察署96年度偵字第2818號卷第74、75頁
    ），是以被告二人於96年12月4日晚間9時40分許毀損「幕府
    時代資訊社」之物品，除大門玻璃外，另有電腦主機之事實
    ，堪以認定。
  (三)被告甲○○甫於案發後之警詢時，即坦承參與本案毀損犯行
    不諱，其證稱其與「阿慶」於95年12月4日晚間9時40分許，
    駕駛車號9530-EK號自小客車至臺北縣新店市○○街208號幕
    府網咖，持榔頭破壞該店玻璃，其不知道「阿慶」之年籍資
    料，只知道綽號叫「阿慶」，其等都是以0000000000號及00
    000000號電話聯絡，是「阿慶」找其一起去，其不知道砸店
    的原因，因為其欠「阿慶」人情，為還人情，就跟著「阿慶
    」砸店，榔頭係由「阿慶」提供，已經丟到碧潭橋下等語（
    臺灣臺北地方法院檢察署96年度偵字第2818號卷第4、5頁）
    。而行動電話門號0000000000號確係由被告乙○○於94年6
    月28日申請使用迄今，申請門號時所留聯絡電話即為市內電
    話00000000號，另申請人所留存之身份證字號、出生日期及
    戶籍地址，均與本案被告乙○○年籍資料相同，有通聯調閱
    查詢單及臺灣大哥大資料查詢各1紙附卷可佐（偵查卷第35
    頁、本院卷第42頁），足認被告甲○○於警詢證稱與其共同
    毀損之「阿慶」即為共同被告乙○○。
  (四)雖證人即共同被告甲○○於本院審理時翻異前供，改稱：係
    綽號「阿龍」之友人找其一同持榔頭毀損「幕府時代資訊社
    」之物品，當日其和「阿龍」及「阿龍」之朋友一同前往毀
    損，因為「阿龍」之朋友和丙○○○有糾紛，所以「阿龍」
    之朋友攜帶榔頭前去，警詢時因其吸食毒品又服用安眠藥，
    意識不清楚，所以把乙○○當成「阿龍」云云。惟查，證人
    即共同被告甲○○證述三人一同前往毀損，與本件案發時，
    「幕府時代資訊社」係遭2名人士由1樓進入毀損之客觀事實
    出入甚大，且證人即共同被告甲○○於警詢中未曾表示「案
    發當日係應『阿龍』之邀始前往毀損」，復未提出所謂「吸
    毒及服用安眠藥」之詞，延至本院審理時，始執上開情詞為
    辯，況被告甲○○係於警詢中主動脫出受被告乙○○之指使
    前往毀損「幕府時代資訊社」物品，並就聯絡之行動電話及
    市內電話號碼指述明確，竟於審理中改口否認，此等翻異，
    顯係受迴護共同正犯乙○○之動機所使然，而此益徵被告乙○○之辯詞，無足採信。是被告乙○○確有前往「幕府時代
    資訊社」，並下手實施毀損其內設備物品之犯行，應甚明確
    ，堪予認定。
  (五)綜上所述，被告甲○○、乙○○於上開時、地共同前往「幕
    府時代資訊社」，並持榔頭毀損該店大門玻璃及電腦主機之
    事實，已堪認定，本案事證明確，被告二人之犯行洵堪認定
    ，應予依法論科。
二、核被告甲○○、乙○○所為，均係犯刑法第354條之毀損罪
    。被告二人就前開犯行，有犯意聯絡與行為分擔，為共同正
    犯。被告甲○○於90年間，分別因施用毒品及贓物案件，經
    本院以90年度訴字第1111號及90年度簡字第3887號判處有期
    徒刑8月、4月、6月，應執行有期徒刑1年4月確定，於94年
    10月14日假釋期滿執行完畢，被告乙○○於92年間，因施用
    毒品案件，經本院以92年度簡字第1679號判處有期徒刑4 月
    確定，並於93年1月20日易科罰金執行完畢，此有臺灣高等
    法院被告前案紀錄表2紙附卷可按，再犯本件有期徒刑以上
    之罪，均為累犯，各應依刑法第47條第1項之規定加重其刑
    。爰審酌被告乙○○僅因細故糾紛即邀集被告甲○○毀損他
    人之物，始終否認犯行，被告甲○○與告訴人無何仇怨即應
    友人之邀約犯下本案，惟尚知坦承犯行，然均未與告訴人達
    成和解，犯後態度難認良好，另參以被告二人犯罪手段、犯
    罪動機及對告訴人所生損害程度等一切情狀，量處如主文所
    示之刑，並諭知易科罰金之折算標準。另本案被告二人係於
    95年12月4日犯毀損罪，因犯罪時間在96年4月24日之前，亦
    無其他不合中華民國96年罪犯減刑條例所定不得減刑之情形
    ，爰依中華民國96年罪犯減刑條例第2條第1項第3款、第7條
    併與宣告減刑及易科罰金如主文所示。另未扣案之榔頭2支
    已經丟棄滅失，業據被告甲○○於警詢時供陳在卷，爰不予
    宣告沒收，附此敘明。
據上論斷，應依刑事訴訟法第284條之1、第299條第1項前段，刑
法第28條、第354條、第47條第1項、第41條第1項前段，刑法施
行法第1條之1，中華民國96年罪犯減刑條例第2條第1項第3款、
第7條、第9條，判決如主文。
本案經檢察官楊冀華到庭執行職務
中　　華　　民　　國　　96　　年　　10　　月　　15　　日
　　　　　　　　　刑事第七庭    法　官　徐淑芬
以上正本證明與原本無異。
如不服本判決，應於判決送達後10日內向本院提出上訴狀（應抄
附繕本）。告訴人或被害人如對於本判決不服者，應具備理由請
求檢察官上訴，其上訴期間之計算係以檢察官收受判決正本之日
期為準。
                                書記官  廖純瑜
中　　華　　民　　國　　96　　年　　10　　月　　15　　日
附錄本案論罪科刑法條全文
中華民國刑法第354條
毀棄、損壞前二條以外之他人之物或致令不堪用，足以生損害於
公眾或他人者，處2年以下有期徒刑、拘役或5百元以下罰金。
